臺灣臺北地方法院交通事件裁定
　　異　議　人
　　即受處分人　乙○○
上列異議人即受處分人因違反道路交通管理處罰條例案件，對於
臺北市交通事件裁決所中華民國九十三年十二月二十二日所為之
處分（原處分案號：北市裁一字第裁二二－A一A一０五三四０號
），聲明異議，經本院以九十四年度交聲字第一０五號裁定後，
受處分人不服提起抗告，經臺灣高等法院以九十四年度交抗字第
二五四號裁定撤銷發回，本院裁定如下：
    主  文
臺北市交通事件裁決所中華民國九十三年十二月二十二日所為之
北市裁一字第裁二二－A一A一０五三四０號處分撤銷。
乙○○不罰。
    理  由
一、按汽車行駛至交叉路口，轉彎車應讓直行車先行。但直行車
    尚未進入交岔路口，而轉彎車已達中心處開始轉彎，直行車
    應讓轉彎車先行，道路交通安全規則第一０二條第一項第六
    款定有明文。次按汽車駕駛人轉彎時，轉彎車不讓直行車先
    行，或直行車尚未進入交叉路口，而轉彎車已達中心處開始
    轉彎，直行車不讓轉彎車先行者，處新臺幣六百元以上一千
    八百元以下罰鍰，並記違規點數一點，道路交通管理處罰條
    例第四十八條第六款、第六十三條第一項第一款亦定有明文
    。末按汽車駕駛人，駕駛汽車違反道路交通安全規則，因而
    肇事致人受傷者，記違規點數三點，道路交通管理處罰條例
    第六十一條第三項前段亦有明定。
二、本件異議人即受處分人乙○○於民國九十三年十月十一日下
    午五時二十分許，駕駛車號ET－一七四一號自用小客車，沿
    臺北市○○○路由西向東方向第三車道行駛，行經臺北市○
    ○○路與公園路交岔路口欲右轉公園路時，其車之右前車頭
    保險桿與沿臺北市○○○路西向東方向機慢車專用道行駛之
    車號CMH-七七九號普通重型機車左側車身相撞，導致重型機
    車駕駛人甲○○受有左膝蓋骨裂之傷害，案經臺北市政府警
    察局交通警察大隊中正第二分隊員警到場處理並拍照及繪製
    現場圖，遂以受處分人有「一、轉彎車不讓直行車先行；二
    、違反道路交通安全規則肇事致人受傷」之違規，依違反道
    路交通管理處罰條例第四十八條第六款、第六十一條第三項
    規定掣單舉發。受處分人於舉發通知單上所載應到案日期前
    向原處分機關提出申訴，經原處分機關函查臺北市政府警察
    局交通警察大隊調查結果，仍認受處分人有前開違規之行為
    ，原處分機關乃依道路交通管理處罰條例第四十八條第六款
    、第六十一條第三項規定，分別裁處受處分人罰鍰新臺幣九
    百元並記違規點數三點，又依同法第六十三條第一項第一款
    規定，記違規點數一點，合併共記違規點數四點。
三、聲明異議意旨略以：伊並未違反道路交通安全規則第一０二
    條第一項第六款「轉彎車應讓直行車先行」之規定，事故當
    時伊所駕駛之車輛早已通過該交叉路口並於行人穿越道減速
    慢行時，才被超速並蛇行搶道之對造機車不慎擦及。且事故
    現場圖中所繪之「剎車痕二點五（Ｂ車）」並非事故發生當
    時之對造機車所留，主管機關應予註銷等語。
四、訊據受處分人均坦承於上開時地駕駛前揭自用小客車，與甲
    ○○騎乘之機車發生擦撞，而致甲○○受有左膝蓋骨裂之事
    實，核與甲○○指述之被害情節大致相符（見本院前審卷第
    三四至三八頁），復經臺北市政府警察局交通警察大隊中正
    第二分隊現場前往處理本件交通事故之員警廖文聰證述處理
    過程屬實（見本院前審卷第三六、三七頁），此外，並有記
    載本件道路交通事故發生情形之臺北市○○○○○道路交通
    事故現場圖、分析研判表、補充資料表、談話紀錄表各一份
    、車損及現場照片十二張、臺北市立和平醫院診斷證明書一
    份附卷可稽（見本院前審卷七至十五頁），從而受處分人駕
    車與甲○○發生擦撞之事實堪予認定。惟受處分人堅決否認
    有何違反道路交通管理處罰條例規定之行為，辯稱：事故發
    生時，伊所駕駛之車輛早已通過交叉路口，當時路權應屬伊
    所有，對造機車是因超速搶道才導致事故發生等語。
五、本院經查：（一）本件肇事地點為臺北市○○○路西向東路
    段，有安全分隔島劃分快慢車道，而慢車道原有二線車道，
    汽車本亦可行駛於慢車道上，惟肇事當時因總統官邸附近路
    段設路障管制，車道縮減，慢車道僅供機車行駛，導致愛國
    西路西向東欲右轉公園路之汽車，須行駛於快車道上再右轉
    公園路，因此，當愛國西路上之交通號誌轉為綠燈時，快車
    道上之汽車可直行及右轉，此時，因慢車道上亦同時為綠燈
    ，亦可直行及右轉，因而形成快車道上綠燈右轉之汽車與慢
    車道上綠燈直行之機車形成交叉通行之現象。而受處分人乙
    ○○於肇事後稱「肇事前伊是駕車沿愛國西路西向東直行第
    三快車道，至公園路口時綠燈進入路口內，打右側方向燈，
    先停等準備右轉往南行駛公園路，伊停車時有發現到CMH-七
    七九號重型機車，沿西向東直行慢車道，因距伊車還很遠，
    所以伊才再起步往南行駛，‧‧」等語（見本院前審卷第四
    八頁，且被害人甲○○亦稱受處分人之汽車有於路口停等，
    嗣再起步等情（見本院前審卷第四九頁）。又甲○○於本院
    訊問時證稱：「當時伊從愛國西路由西往東直行，伊是騎著
    重機車CMH-七七九號，伊從重慶南路愛國西路口起步直行，
    伊看到左前方有一台汽車，伊有按鳴喇叭，伊認為轉彎車應
    該讓直行車先行，而當時伊已經到紅綠燈下，當時是綠燈，
    所以伊就繼續往東直行，然後就在過馬路時就被車子撞倒」
    、「（問：你看到左前方有一部汽車時大約多遠？）大約十
    幾公尺」、「（問：你當時有無煞車？）有，伊有煞車，伊
    有稍微往右閃，但是已經來不及了」、「伊是過了管制區，
    看到左邊有停一台車，伊就偏右行駛」（見本院前審卷第三
    五、三六、三八頁）。是依前開甲○○所供述之現場狀況以
    觀，甲○○於十幾公尺前已見左邊有受處分人之汽車，待行
    駛至肇事交叉路口時，既須偏右行駛，則受處分人之汽車應
    已駛至路口並開始右轉公園路，另據現場圖（附於本院前審
    卷第四六頁），本件汽車及機車撞車後之煞停點及散落物，
    均在慢車道管制區車道前偏右處，亦顯示受處分人之汽車已
    轉彎至慢車道上，呈由北向南方向，此時受處分人既已達交
    叉路口中心處開始轉彎，復參酌甲○○上開伊看見受處分人
    車輛時仍有十幾公尺距離之陳述，足認甲○○所騎乘之重型
    機車應讓受處分人先行，是路權應屬受處分人無誤，受處分
    人前揭所辯，尚堪信實。（二）另聲明異議意旨認事故現場
    圖中所繪之「剎車痕二點五（Ｂ車）」並非事故發生當時之
    對造機車所留，主管機關應予註銷云云，然縱受處分人所辯
    屬實，亦不影響本件路權屬受處分人所有，及受處分人並未
    違反道路交通管理處罰條例之結果，特此敘明。
六、綜上所述，原處分機關認定受處分人有前開違反道路交通管
    理處罰條例第四十八條第六款、第六十一條第三項（裁決書
    贅引「第一款」）之違規，尚與事實不符，原處分機關不察
    ，遽對受處分人為前開裁決，即難認為允當，是本件異議為
    有理由，自應將原處分撤銷，並諭知受處分人不罰，以資適
    法。
據上論斷，應依道路交通案件處理辦法第二十條前段，裁定如主
文。
中　　華　　民　　國  九十四　 年    八    月   三十　日
                        交通法庭法   官劉煌基
上正本證明與原本無異。
如不服本裁定，應於裁定送達後5日內向本院提出抗告狀。
                                書記官林妙穗
中　　華　　民　　國  九十四　 年    八    月   三十　日
